臺灣板橋地方法院刑事判決　　　　　　　　　　　　九十一年度訴字第一九八四號
　　公　訴　人　臺灣板橋地方法院檢察署檢察官
　　被　　　告　戊○○　女　四.
　　選任辯護人　沈濟民律師
右列被告因偽造文書等案件，經檢察官提起公訴（八十八年度偵字第二二七九五號）
，本院判決如左：
    主  文
戊○○無罪。
    理  由
一、公訴意旨略以：被告戊○○明知車牌號碼為ＣＺ─七三七二號之自用小客車，係
    其兄丁○○以其名義出資購得，供丁○○置於臺北縣三重市○○路○段一六一號
    經營之百鴻出租車行，並由不知情之員工甲○○負責供不特定人租借使用，猶因
    其男友丙○○（另由檢察官偵辦）欠缺交通工具代步，丙○○遂基於買受贓物之
    犯意，於民國八十八年五月間，以新臺幣（下同）八萬元代價購得出廠年份為一
    九九九年之新車，並由被告提供所有之ＣＺ─七三七二號（出廠年份為一九九九
    年一月份）白色自用小客車之行車執照，俾供高旭麟（另由檢察官偵辦）取得該
    車車籍資料之引擎號碼等資料，交予高旭麟偽造引擎號碼及汽車牌照，再頂拼於
    不法途徑取得之贓車（宗有限公司所有，下稱為宗公司，原車牌號碼：ＤＭ
    ─一○九七，與ＣＺ─七三七二號自小客車為同顏色、同型、同年份），取得後
    先由丙○○使用二月餘，被告明知上情，仍基於收受使用之意圖，駕駛上開懸掛
    偽造車牌之複製車於中部地區行駛，俾避開查緝，嗣於同年十月十一日二十一時
    三十分許，為警於臺中縣清水鎮○○路永安巷五五號旁上進鮮花店倉庫內查獲，
    始偵知上情，並同步查扣懸掛ＣＺ─七三七二號車牌自用小客車兩輛、行車執照
    三張、車牌四面等情，認被告戊○○涉犯刑法第二百十二條、第二百十六條行使
    偽造特種文書罪嫌及刑法第三百四十九條第一項之收受贓物罪嫌。
二、按犯罪事實應依證據認定之，無證據不得推定其犯罪事實；又不能證明被告犯罪
    者，應諭知無罪之判決，刑事訴訟法第一百五十四條、第三百零一條第一項分別
    定有明文。又犯罪事實之認定，應憑真實之證據，倘證據是否真實尚欠明確，自
    難以擬制推測之方法，為其判斷之基礎；而認定犯罪事實之證據係指足以認定被
    告確有犯罪行為之積極證據而言，該項證據自須適合於被告犯罪事實之認定，始
    得採為斷罪資料，最高法院著有五十三年臺上字第六五六號、二十九年上字第三
    一０五號判例可循。且刑事訴訟上證明之資料，無論其為直接或間接證據，均須
    達於通常一般之人均不致有所懷疑，而得確信其為真實之程度，始得據為有罪之
    認定，若其關於被告是否犯罪之證明未能達此程度，而有合理懷疑之存在，致使
    無從形成有罪之確信，根據「罪證有疑，利於被告」之證據法則，即不得遽為不
    利被告之認定，亦有最高法院七十六年度臺上字第四九八六號判例可稽。其以情
    況證據（即間接證據）斷罪時，尤須基於該證據在直接關係上所可證明之他項情
    況事實，本乎推理作用足以確證被告有罪，方為合法，不得徒憑主觀上之推想，
    將一般經驗上有利被告之其他合理情況逕予排除，此觀諸最高法院三十二年上字
    第六十七號判例意旨亦甚彰明。再按行為非出於故意或過失者，不罰，刑法第十
    二條第一項亦規定甚明。
三、公訴人認被告涉犯右開犯行，無非係以：車牌號碼ＣＺ─七三七二號之自用小客
    車為被告戊○○所有，業據其兄丁○○於偵查中供稱，被告平常住臺中，但偶爾
    有回三重車行，又據丙○○供承不諱，坦承有收受贓車等情，被告豈有不知丙○○所交付之車贓車之理，且有照片乙幀附卷可證，渠有共犯收受贓物之犯嫌，洵
    堪認定；而高旭麟取得丙○○交付之上開ＣＺ─七三七二號自用小客車之行車執
    照後，依據資料偽造相同之引擎號碼、車身號碼及車牌，頂拼於不法途徑取得之
    ＤＭ─一○九七號贓車上，有車身號碼、引擎號碼及車牌照片、ＣＺ─七三七二
    號車牌鑑定報告書附卷及偽造之車牌兩面扣案在卷可佐，另有丙○○於偵查中自
    白筆錄可稽等，為其論據。訊之被告戊○○堅詞否認有何犯行，辯以該ＣＺ─七
    三七二號自用小客車係男友丙○○購買，當時丙○○表示要以伊之名義購買，乃
    將身分證及印章交予丙○○，並不知是贓車，亦不知車牌、車身號碼與引擎號碼
    有偽造、變造情形，伊係在遭查獲前二、三個月左右，向丙○○借得該車使用；
    而胞兄丁○○所經營之車行以伊名義買了很多車，然因伊不在該車行工作，亦很
    少前往，故不知有多少車子登記在伊名下，亦不知有一輛登記在伊名下與丙○○
    所購上開自用小客車同型、同年份、同顏色、同車牌號碼之車輛在車行供出租等
    語。
四、經查：
  (一)被告戊○○於八十八年十月十一日二十一時三十分許為警所查獲之自用小客車，
    係由乙○○所有而登記於宗公司名下、原車牌號碼為ＤＭ─一○九七，車身號
    碼為Ａ0000000Ｐ，引擎號碼為四Ｇ九二Ｌ○三三七二ＡＰ，於八十八年
    三月二十三日二十二時許在臺北市○○路○段一七○號前失竊；而該車於查獲之
    時已改懸登記被告名下偽造之ＣＺ─七三七二號車牌，並已變造為符合ＣＺ─七
    三七二號自用小客車之車身號碼（Ａ0000000）及引擎號碼（四Ｇ九二Ｌ
    ○三二三九○），被告持用之行車執照亦係以彩色影印之方式偽造，此經被害人
    乙○○於警詢中供述明確，並為被告所不否認，復有卷附臺北縣政府警察局土城
    分局八十八年十月十二日土警刑梓字第一九○八三號刑事案件報告書、贓物認領
    保管單、車身號碼與引擎號碼之拓印片及相片、車籍作業系統查詢認可資料、車
    輛竊盜資料個別查詢報表、車輛相片、臺灣板橋地方法院檢察署九十年六月十五
    日勘驗筆錄、交通部公路總局嘉義區監理所麻豆監理站九十一年十一月十一日函
    附車籍資料影本及車身號碼與引擎號碼拓模、法務部調查局九十一年十二月六日
    調科貳字第○九一○○七七九一○○號鑑定通知書及扣案偽造之行車執照乙紙可
    據。又上開經查獲遭改懸偽造車牌並變造車身號碼與引擎號碼之車輛，係由被告
    之男友丙○○於八十八年三月底某日，以八萬元之價格向高旭麟購得，並將登記
    被告名下之ＣＺ─七三七二號自用小客車之行車執照，交由高旭麟依ＣＺ─七三
    七二號自用小客車之車籍資料進行車牌之偽造及車身號碼與引擎號碼之變造後交
    車，其購得該車使用二月後，被告向其表示要用車，而其因需前往臺東，故將車
    鑰匙交由被告胞兄丁○○所經營百鴻車行之員工甲○○轉交，並以電話通知被告
    向甲○○取得鑰匙後自行前往臺北縣汐止市○○路○段三九四號住處大樓樓下取
    車，而行車執照則係放在車上等情，亦據證人丙○○在偵查及本院審理中供承明
    確在卷（參偵查卷第八十九頁、九十頁及第一百頁，與本院九十一年十一月十一
    日訊問筆錄），核與證人甲○○在本院之證述相符（參本院九十一年十一月二十
    九日訊問筆錄），是以被告戊○○所持有使用而遭查獲之上開車輛確屬懸掛偽造
    車牌並變造車身號碼與引擎號碼之贓車無訛。
  (二)惟證人丙○○尚證稱其購車前確曾向被告表示要以被告之名義購車，並取得被告
    之證件，惟嗣其向高旭麟購買上開車輛時，高旭麟要求提供行車執照，其乃將當
    時向丁○○借用ＣＺ─七三七二號自用小客車車上之行車執照交予高旭麟，故並
    未用到身分證件，而還車時並未將行車執照一併返還丁○○，亦未告知被告該車
    係屬贓車且有偽造、變造車籍資料之情形等語（參偵查卷第九十頁、第一百頁、
    本院九十一年十一月十一日訊問筆錄），核與證人丁○○所稱：「ＣＺ─七三七
    二是我們車行的車，高某（按指證人丙○○）於今年三、四月曾向我借車，就是
    這部，開了三、四天就還我了，當時也有交予他行照。」（參偵查卷第五十八頁
    背面）、「（問：ＣＺ─七三七二號車子是否有借過他〈按指證人丙○○〉使用
    ？）有。」、「丙○○跟我借車後，在還車時，他說是行照遺失了。當時因為有
    一些罰單尚未處理，無法馬上申請補發。所以那段時間，是用之前影印的行照代
    替‧‧‧」等情合致（參本院九十一年十一月十一日訊問筆錄），是由證人丙○○之證述，該車車籍資料並非被告所提供，被告亦不知所使用遭查獲之車輛係屬
    贓車。雖ＣＺ─七三七二號自用小客車係被告胞兄丁○○之車行所有並登記在被
    告名下，然證人丁○○證稱：「（問：ＣＺ七三七二號是否你車行車子？）是的
    。在八十八年買的，用我妹妹戊○○名字買的。」、「（問：你用你妹妹名字買
    過幾輛車？）中古車及新車，有很多部，前前後後有十多部。現在剩下兩部。」
    、「（問：戊○○有沒有在你店內幫忙？）沒有。」、「（問：你用他的名字買
    車前是否會告訴戊○○？）會，我會跟他借身分證，但我不會跟他講買車子的資
    料。」等語（參本院九十一年十一月十一日訊問筆錄），此與證人甲○○所證稱
    ：「（問：店裡有無其他員工？）沒有。只有我壹個人。」、「（問：戊○○是
    否有在店裡幫忙過？）沒有。他有來過，但是次數很少。」、「（問：提示偵查
    卷第三十三頁相片，店裡這輛車你是否有見過？）有。車子是老闆買進來的。」
    、「（問：戊○○是否有用過這輛車？）沒有。」、「（問：店裡是否很多車子
    都用戊○○的名字？）是的。用他的名字買車時，是否會先告訴他，我就不知道
    。」等情（參本院九十一年十一月二十九日訊問筆錄）相符，並與證人丙○○於
    偵查中所稱被告平日住臺中之情形合致（參偵查卷第九十頁）。則由證人丁○○
    與甲○○之上開證述，丁○○之百鴻車行以被告名義購車之時，固會先告知被告
    並向其取得證件辦理，惟對所購車輛之資料並未使被告得知，而百鴻車行當時又
    只有甲○○乙名員工，被告並未在該車行工作，亦很少到店內，則被告既未參與
    該車行之經營及車輛購買之業務，而該ＣＺ─七三七二車輛又係百鴻車行出租之
    用而非被告自用，實尚不能遽行排除被告確實不知該ＣＺ─七三七二號自用小客
    車係登記在其名下之可能性，公訴人僅以該車係被告胞兄以其名義所購，即推認
    被告知悉遭查獲之車輛係屬贓車，容嫌速斷，不無推測之虞。綜觀全案卷證，就
    被告是否提供車籍資料予丙○○及知悉該車係屬贓車乙節，並無直接證據可資認
    定，而公訴人雖據被告為該車登記名義人之事實而論斷被告明知該車係屬贓車並
    遭偽造車牌及變造車身號碼與引擎號碼，然尚不能將被告根本不知其名下有此車
    輛之有利合理情況逕予排除，已如前述，本院認公訴人所指被告犯行，其證明程
    度仍未達於通常一般之人均不致有所懷疑，而得確信其為真實之標準，自難遽認
    被告有提供車籍資料之行為及主觀上有收受贓車及行使偽造、變造文書之故意，
    而不得以該等罪名相繩。此外，復查無其他積極事證可認被告有此等犯行，依前
    開之說明，並基於「罪證有疑，利於被告」之證據法則，本件被告之犯罪事實尚
    屬未能證明，依法應為其無罪之諭知。據上論斷，應依刑事訴訟法第三百零一條
    條第一項，判決如主文。本案經檢察官陳伯厚到庭執行職務。
中      華      民      國      九十一      年    十二    月  二十七    日
                                  臺灣板橋地方法院刑事第二庭
                                          法  官  楊  博  欽
右正本證明與原本無異。
如不服本判決，應於判決送達後十日內，向本院提出上訴狀。
                                          書記官  潘  文  賢
中      華      民      國      九十一      年    十二    月  二十七    日
